【裁判字號】    89,上訴,223
【裁判日期】    891005
【裁判案由】    搶奪等
【裁判全文】
臺灣高等法院花蓮分院刑事判決                    八十九年度上訴字第二二三號
    上  訴  人  臺灣台東地方法院檢察署檢察官
    被      告  乙○○
右上訴人因被告搶奪等案件，不服臺灣臺東地方法院八十九年度訴字第一五六號中華
民國八十九年七月二十七日第一審判決( 起訴案號：臺灣臺東地方法院檢察署八十九
年度偵字第一一七九號 )，提起上訴，本院判決如左：
    主  文
原判決關於以強暴使人行無義務之事部分及執行刑撤銷。
乙○○以強暴使人行無義務之事，累犯，處有期徒刑貳月。
其他上訴駁回。
前開撤銷改判及上訴駁回所處之刑，應執行有期徒刑陸月。
    事  實
一乙○○於民國八十九年間因犯傷害罪，為臺灣高等法院判處有期徒刑十月確定，於
  八十九年五月二十四日執行徒刑完畢，仍不知悔改，於八十九年六月六日晚間至翌
  日凌晨酒後因酒醉呈精神耗弱之狀態下，於同年月七日凌晨四時十五分許，至位於
  台東縣台東市○○路三九一號之統一便利超商內購買香煙，竟先對於該超商內某姓
  名不詳之男性顧客，以手臂勒該顧客頸部之強暴手段，強迫該顧客至超商外查看該
  顧客所騎乘機車內之物品有無槍枝，使該顧客行其無義務之事。復意圖為自己不法
  之所有，以其魁伍之身材走向櫃台，佯稱有槍在身，並敲打收銀機，該超商店員鍾
  正田、甲○○二人雖明知乙○○身上沒有槍，惟因畏懼其行為，逃離櫃台不及防備
  之際，乙○○因打不開收銀機，竟公然打開櫃台內之抽屜，搶奪抽屜內之現金新臺
  幣( 以下同 )一萬三千元，得手後尚未離開該超商時，經店員報警當場查獲。
二案經台東縣警察局台東分局報請臺灣台東地方法院檢察署檢察官偵查起訴。
    理  由
一被告乙○○於偵查中及原審法院審理時固不否認其有於前述時間至案發地點等情，
  惟辯稱：因酒醉致意識不清，完全不記得自己前述所為云云。惟查被告前述犯行業
  據證人即當日在場目擊之超商職員鍾正田、甲○○二人於警訊及偵查中供述綦詳，
  且被告對於該等證人所言並不爭執( 見原審卷第二十頁審判筆錄 )，足見上開證人
  之證詞堪以採信；再查被告確有至該超商消費，除經被告供承在卷外，復有被告所
  消費購買香煙之統一發票二件附警訊卷足證，其他復有贓證物品領具一件在卷足資
  佐證，被告犯行堪以認定。
二核被告對不詳姓名之人為強暴行為使之行無義務之事，及趁超商店員不備搶奪店內
  現金之犯行，分別係犯刑法第三百零四條第一項之強制罪，及同法第三百二十五條
  第一項之搶奪罪，其所犯二罪間，被害人不同，行為手段有異，所犯罪名不同，當
  係基於不同之犯意所為，應予分論併罰。另查被告於民國八十九年間因犯傷害罪，
  為臺灣高等法院判處有期徒刑十月確定，於八十九年五月二十四日執行徒刑完畢，
  有臺灣高等法院被告全國前案紀錄表一件在卷足查。被告於五年以內再犯本罪有期
  徒刑以上之罪，為累犯，應依刑法第四十七條之規定，加重其刑。再被告犯本案當
  時已酒醉嚴重，此業據證人甲○○、鍾正田於偵查中供述綦詳，參酌前述被告犯罪
  過程，其雖未至酒醉( 心神喪失) 之程度，然其時已呈精神耗弱之狀態，應堪認定
  ，應依刑法第十九條第二項減輕其刑( 先加後減 )。原審審酌被告甫出獄即再度犯
  罪之品行，犯罪手段及危害，造成被害人之恐懼，另被害人已領回被搶財物，損害
  尚輕，及被告犯罪後態度尚稱良好等一切情狀，就所犯搶奪罪量處有期徒刑五月，
  認事用法及量刑核無不當，公訴人以原審量刑過輕提起上訴，為無理由，應予駁回
  。另就被告所犯以強暴使人行無義務之事部分，公訴人亦以原審量處有期徒刑二月
  為過輕提起上訴，惟此部分犯罪情節及犯罪所生損害不大，原審量處有期徒刑二月
  ，難認有過輕之情事，惟原判決就此部分於判決理由欄及諭知易科罰金之折算標
  準，論結欄並引用刑法第四十一條之規定，即有判決理由與主文不符之違誤( 被告
  所犯二罪其中一罪不得易科罰金，致定執行刑亦不得易科罰金，原得易科罰金部分
  自亦無庸為易科罰金折算標準之諭知 )，此部分公訴人上訴雖無理由，惟原判決既
  有上開違誤，自仍應予撤銷改判，並酌情量處仍如原審所處之有期徒刑二月，並與
  上訴駁回部分定應執行為有期徒刑六月。被告經合法傳喚，無正當理由不到庭，爰
  不待其陳述逕行判決。
據上論斷，應依刑事訴訟法第三百六十八條、第三百六十九條第一項前段，第三百六
十四條、第二百九十九條第一項前段、第三百七十一條、刑法第三百零四條第一項、
第十九條第二項、第四十七條、第五十一條第五款，罰金罰鍰提高標準條例第一條前
段，判決如主文。
本案經檢察官翟光軍到庭執行職務
中      華      民      國    八十九    年      十      月      五      日
                                    審判長法官  謝  志  揚
                                          法官  何  方  興
                                          法官  蔣  有  木
右正本證明與原本無異。
本件搶奪部分如不服本判決，應於判決送達後十日內向本院提出上訴狀。其未敘述理
由者，並應於提出上訴狀後十日內向本院補提理由狀(均須附繕本)。
            書記官  林  明  智
中      華      民      國    八十九    年      十      月      五      日


司法院資訊處製作；財團法人民間司法改革基金會備份。
